【裁判字號】    94,交訴,33
【裁判日期】    950324
【裁判案由】    過失傷害
【裁判全文】
臺灣雲林地方法院刑事判決              94年度交訴字第33號
公  訴  人  臺灣雲林地方法院檢察署檢察官
被      告  丙○○
                    國民
選任辯護人  張雯峰律師
            奚淑芳律師
上列被告因過失傷害等案件，經檢察官提起公訴（94年度偵字第
629 號），本院判決如下︰
    主  文
丙○○從事業務之人，因業務上之過失傷害人，處有期徒刑陸月
，又駕駛動力交通工具肇事，致人受傷而逃逸，處有期徒刑壹年
。應執行有期徒刑壹年肆月。
    事  實  及  理  由
一、犯罪事實：
    丙○○在其位於嘉義市○區○○里○○街216 號住處經營機
    車行，從事機車買賣維修生意，平日駕駛車牌號碼4889-HR
    號自用小貨車，至彰化縣員林鎮某機車行，載運機車返回其
    經營之上址機車行販賣，駕駛上開自用小貨車為丙○○之附
    隨業務。丙○○於民國93年12月29日晚間，駕駛上開自用小
    貨車，沿雲林縣斗六市○○路由南往北方向行駛，欲至彰化
    縣員林鎮某機車行載運機車，再返回其經營之上開機車行販
    賣。於同日晚間07時25分左右（起訴書誤載為19時40分許）
    ，丙○○行經中山路與明德路交岔路口，欲左轉彎進入明德
    路時，其本應注意車輛行駛時，駕駛人應注意車前狀況，隨
    時採取必要之安全措施，及汽車行駛至交岔路口，轉彎車應
    讓直行車先行；左轉彎時，應行至交岔路口中心處左轉，並
    不得占用來車道搶先左轉。而依當時情形天候晴、暮光、路
    面雖略有不平但無障礙物、視距良好，無不能注意之情事，
    丙○○於左轉彎通過上開交岔路口時，竟疏未注意禮讓直行
    車先行，占用來車道貿然搶先左轉，亦未注意車前狀況，採
    取必要之安全措施，適乙○○騎乘車牌號碼LH8-931 號重型
    機車，沿中山路由北往南方向直行進入上開交岔路口，見丙○○駕駛之自用小貨車突然左轉駛來，煞避已不及，丙○○
    車輛右前側保險桿撞擊乙○○機車右前側車頭，致乙○○人
    車向左傾倒，乙○○受有左手掌擦傷（2 公分×1 公分）、
    左膝瘀傷（6 公分×7 公分）、右膝瘀傷、擦傷（6 公分×
    7 公分）、左踝擦傷（2 公分×3 公分）、左側臀部挫傷（
    6 公分×6 公分）等傷害。丙○○駕車肇事後，預見機車騎
    士乙○○因車禍受傷，應即採取救護或其他必要措施，並向
    警察機關報告，不得駛離，惟其另起犯意，竟未下車查看，
    即逕自駕駛上開自用小貨車沿明德路由北往南方向駛離逃逸
    。嗣車禍發生當時正於明德路上（由東往西）停等紅燈，在
    場目擊上情之甲○○，立即騎乘機車闖紅燈追向丙○○，記
    下丙○○所駕駛自用小貨車之車牌號碼後，報警處理，經警
    循線查獲。
二、認定犯罪事實所憑之證據及理由：
(一)、證據能力部分：
１、被告、辯護人對檢察官所舉書面供述證據之證據能力，主張
    被告於94年02月25日於檢察官面前之供述筆錄即94年度偵字
    第629 號卷（以下簡稱偵查卷）第9 頁倒數第10行以下，關
    於被告承認告訴人機車照後鏡上之藍色油漆刮痕，為被告駕
    駛之自小貨車所有之自白非出於任意性，且檢察官提示機車
    照片令被告辨識為傳聞證據之調查，認該段自白筆錄無證據
    能力。經本院當庭勘驗上開檢察官面前供述筆錄之錄音光碟
    內容，就被告、辯護人所爭執部分，被告向檢察官承認告訴
    人乙○○駕駛機車照後鏡上之藍色油漆刮痕，是其「車上的
    漆，但是後面的漆，不是前面的漆，她是來撞我的」（見審
    判卷第53頁背面勘驗筆錄），與上開檢察官面前供述筆錄記
    載「問：（提示告訴人的機車照片）告訴人機車照後鏡上面
    的藍色油漆刮痕是否你當時所駕駛的4889-HR 貨車所有？）
    是。」之內容尚無不符之處。被告復於其所爭執之上開供述
    內容之後簽名，顯見被告於當時對該段供述內容亦無爭執，
    是被告、辯護人爭執上開供述筆錄內容非出於任意性云云，
    尚不足採。另機車照片係以機械拍照方式顯示機車之外觀，
    非屬供述證據，非傳聞，檢察官以之提示被告辨識，非為提
    示傳聞證據之調查。因此，被告、辯護人主張被告之上開供
    述筆錄內容無證據能力，尚無依據，自難成立。
２、除上開爭執外，被告、辯護人於審判程序中同意檢察官所舉
    之供述證據作為證據使用，本院審酌該等供述證據作成時之
    情況，認為適當，依刑事訴訟法第159 條之5 第1 項之規定
    ，認均有證據能力。
３、被告另提出匯聯汽車股份有限公司李榮華出具之證明書（見
    偵查卷第30頁），證明被告車輛除右前方防撞桿、保險桿、
    登步板有長度50公分、寬13公分之輕微擦撞，其餘全車無任
    何擦撞或修護痕跡。檢察官認係傳聞證據，無證據能力。本
    院認為上開證明書，為被告以外之人於審判外之書面陳述，
    且係針對本案所為書面紀錄，並非從事業務之人於其例行性
    業務過程所製作之文書，亦非可隨時公開受檢查，非屬刑事
    訴訟法第159 條之4 第2 款規定之業務上文書，尚無傳聞例
    外規定之適用，依刑事訴訟法第159 條第1 項之規定，無證
    據能力。
(二)、證明力部分（併論被告、辯護人之辯解，本院之判斷）：
１、告訴人乙○○於警詢、檢察官面前之供述筆錄（見警卷第3
    頁、偵查卷第8 頁、第24頁）。證明：告訴人於93年12月29
    日晚間07點多，騎乘車號LH8-931 號機車，由北往南至中山
    路與明德路之交岔路口，適遇1 部由對向車道（由南往北）
    欲左轉明德路之藍色自用小貨車，自用小貨車於左轉時，其
    右側車頭撞上告訴人之機車車頭，致告訴人手腳受有挫傷、
    擦傷。當時天候晴天、路況良好、無障礙物、號誌為綠燈，
    告訴人約在7 、8 公尺遠發現該左轉自小貨車，當時撞擊聲
    音很大，該自用小貨車於肇事後未停車查看，亦未留下任何
    資料，隨即繼續駕車逃逸。車禍發生時，告訴人看到該自小
    貨車外觀，但未見到車牌號碼。肇事之自用小貨車與警卷第
    16頁至第19頁所示自用小貨車照片所示之車輛相同。告訴人
    不認識目擊者甲○○，亦非同校學生。告訴人要求新臺幣（
    下同）7,000元賠償和解。
２、證人乙○○於本院審理時具結證述（見審判卷第76頁背面至
    第81頁）。證明：
(1)、車禍發生時間為93年12月29日晚上七點多，天色已暗，但有
    路燈，乙○○乘騎機車沿中山路至明德路之交岔路口，綠燈
    直行進入路口之速度約時速35公里左右，已進入路口一段距
    離後（當庭標示警卷所附道路交通事故現場圖A 點位置為其
    發現肇事車輛位置），看到被告車輛自遠處衝過來，沒有減
    速，直接左轉，因為看到被告車輛要轉，所以其速度有減慢
    ，但被告車輛還是轉過來，碰撞其機車（當庭標示警卷所附
    道路交通事故現場圖B 點位置為撞擊地點）。當時該路段正
    在施作打路工程，施工聲音很大，兩車碰撞聲音很大，比一
    旁施工時打路聲音還大。被告自用小貨車車頭右側保險桿，
    碰撞其機車車頭右前方，當時因為要閃躲被告車輛，避免碰
    撞，將碰撞時，其機車煞停，並將機車龍頭轉向左邊，自用
    小貨車車頭右前側因此碰撞機車車頭右側，機車右邊照後鏡
    因而與自用小貨車擦碰，留有藍色油漆，機車被撞後往左邊
    傾倒，機車車頭左側留有刮地痕。
(2)、機車被撞後，乙○○倒地受傷，自用小貨車未停，駕駛者亦
    未探出頭查看，仍繼續開走。肇事自用小貨車是藍色的卡車
    ，約中型車輛，其未看到車號，但確認是警卷第16頁照片所
    示之自用小貨車與之發生碰撞，因該藍色自用小貨車很乾淨
    ，油漆顏色很亮，同樣是藍色，車型亦相符。乙○○倒地後
    ，在原地停留，路人1 人扶其到路邊，1 人將機車牽至路邊
    ，其中1 人表示認識附近中山路上距事發地點約500 公尺遠
    的機車行，隨即幫忙將機車牽至該機車行，另1 人以機車載
    其過去。車禍後不到10分鐘至機車行，約隔5 至10分鐘，今
    日到庭之甲○○至機車行，詢問是否有人被撞，甲○○表示
    其有記下肇事車輛之車牌號碼，要幫忙報警，但其手機被停
    話，機車行老闆借甲○○使用機車行內電話報警。
３、證人甲○○於警詢之陳述筆錄、於檢察官面前之具結證述筆
    錄，及於本院審判時之具結證述（見警卷第4 頁、偵查卷第
    8 頁、審判卷第81頁至第91頁）。證明：
(1)、甲○○為環球技術學院學生，視力2.0 ，無近視，與告訴人
    、被告均不認識。車禍事故發生時間在93年12月29日晚間07
    點多，地點在斗六市○○路與明德路口，甲○○因事騎乘機
    車沿明德路自東向西行駛，正在肇事路口停等紅燈，停等位
    置旁在施工（於審判中當庭標示警卷所附道路交通事故現場
    圖C 點位置為其目擊現場位置、D 點位置為施工位置），其
    親眼目賭被告所駕駛之藍色自用小貨車（車種為發財車），
    沿中山路由南向北行駛內側車道，欲左轉明德路時，與正沿
    中山路由北向南直行之告訴人機車發生碰撞，其目擊車禍發
    生位置與車禍發生地點相距約11公尺，車輛碰撞地點即警卷
    所附道路交通事故現場圖上刮地痕位置。
(2)、當時告訴人與被告之車輛均係綠燈剛起步，告訴人在其車道
    是第一輛進入路口之車輛，因該處劃有機車停等區，尾隨告
    訴人之後約有7 至10輛車，因當時綠燈告訴人剛起步，車速
    約時速20、30公里左右，被告亦是其車道進入路口之第一輛
    車，被告車輛到路口即左轉，沒有減速或停下，告訴人直行
    ，被告左轉，被告自用小貨車右前車頭保險桿擦撞到告訴人
    機車車頭，無法看清楚撞到告訴人機車右邊或左邊車頭，告
    訴人就趴在地上，機車車頭爛掉。碰撞時聲音很大，雖然旁
    邊在施工，但還是聽得到車禍碰撞的聲音，撞擊聲音被告不
    可能沒有聽到，因現場修路打地基的聲音很大，仍然能聽到
    車禍撞擊聲。
(3)、撞擊的瞬間，被告車輛有停頓一下，隨即直接直行離去。附
    近的人看到車禍，車速變慢，看熱鬧聚過去。其因18歲時，
    曾受他人肇事並逃逸之經驗，痛恨這樣的事再發生，所以不
    顧危險，第一時間即想闖紅燈追上被告之自用小貨車，於闖
    紅燈時因其他機車見有事故放慢速度，其前面沒車，至其到
    達路口中央時，有臺白色快車差點與其發生碰撞，快車有緊
    急煞車。其剛開始追時與被告距離約150 公尺遠，被告車速
    又很快，到明德路與公明路口時，其車速已達時速70、80公
    里左右，仍追不到被告，無法看清楚被告自用小貨車之車牌
    號碼，後來又加速至時速100 公里，直至明德路便道左轉雲
    林路，前行約1 公里多路程（往嘉義的方向），才看清被告
    後面的車牌號碼，隨即以手機記下車牌後4 碼，英文字母則
    背下來。追被告車輛時，遇有紅綠燈號誌，燈號均為綠燈。
    看見肇事之自用小貨車車牌號碼時，距離肇事地點約3 、4
    公里左右。其後返回車禍現場，告訴人已經不在，其知道該
    處有機車行，沿路探詢，見一機車行，進去問告訴人是否在
    肇事地點發生車禍，告訴人答是，其即告知肇事者的車牌號
    碼，又向機車行老闆借紙筆，將被告車牌號碼抄寫給告訴人
    ，且幫忙以機車行所設電話報警，因其手機未繳費無法撥打
    ，但仍可接聽電話。其在電話中向警察告知自己的姓名，並
    表示是報案人。告訴人之機車停在機車行，車頭面板破掉，
    前面2 支避震器凹損。肇事車輛即警卷第16頁照片所示之自
    用小貨車。自目擊本案車禍至報警處理，約隔5 至10分鐘。
４、證人丁○○即機車行老闆於本院審判時之具結證述（見審判
    卷第91頁至第94頁）。證明：93年12月29日晚上07點多，有
    人牽車牌號碼LH8-931 號機車至雲林縣斗六市○○路615 號
    丁○○所經營之機車行修理，1 個男的騎乘機車過來載了1
    個女的，後面那個再牽著被撞機車過來，還有1 個人後面才
    進來即甲○○（當庭指認），甲○○說肇事車輛開很快逃逸
    無蹤，其有抄寫到車牌號碼，但尚未報警，丁○○表示可在
    其經營之機車行報警。自告訴人至機車行迄甲○○抵達，相
    隔應超過5 分鐘，但未逾10分鐘，當時甲○○曾表示有抄到
    車牌號碼，且目擊車輛撞擊經過，追上肇事逃逸之車輛等語
    。許錦雲是丁○○之妻，00-0000000號電話（報案電話）為
    其機車行的電話，電話由其妻申請設立，其係機車行老闆。
    機車行與事發地點相距約1 、2 百公尺（當庭標示審判卷所
    附網路地圖上E 點為機車行位置），自肇事地點將機車牽至
    其機車行中間並無障礙，時間不超過5 分鐘。告訴人機車前
    面板破損，前輪避震器上亦損壞，損壞情形如警卷第19頁以
    下照片所示。丁○○修理機車約17、8 年之久，自營機車店
    則已3 年多，對於機車的烤漆還有汽車的烤漆有研究，可以
    分辨警卷第20頁照片所示機車照後鏡上之藍色油漆並非原來
    機車的油漆。
５、證人戊○○即本案處理警員於本院審判時之具結證述（見審
    判卷第94頁背面至第100頁）。證明：
(1)、戊○○93年12月29日晚上7 點40分接到勤務中心通報，在案
    發地點發生車禍，報案人表示車輛已經移到雲林縣斗六市○○路615 號之機車行，戊○○至機車行後看到老闆丁○○、
    告訴人及告訴人的1 個朋友，告訴人告知發生車禍後，對方
    已經逃逸無蹤，但有目擊證人看到，並且記下車牌號碼，告
    訴人交予記載車牌號碼之紙條（現未留存）。戊○○隨後至
    案發現場勘查，現場只留機車刮地痕，長4.7 公尺，刮地痕
    起點已超過機車直行路口之中心線，判斷告訴人直行已超過
    路口中心線，始發生碰撞，其即依勘查所得繪製現場圖。
(2)、戊○○請機車行老闆暫勿修理機車，因要比對車輛受創痕跡
    。肇事者即被告到案後，經查看肇事自用小貨車受損部位，
    發現被告車輛右前方保險桿、右側前車輪擋泥板、水箱、右
    側後車輪擋泥板等4 處有刮痕。機車右側照後鏡（即警卷第
    20頁第2 張照片）及前輪上方左側塑膠面板（即警卷第21頁
    第1 張照片），留有與被告自用小貨車車身相同顏色之藍漆
    。戊○○將自用小貨車與機車2 部車子放在一起比對（但未
    拍攝比對照片），判斷是機車的右前車頭與自小貨車的右前
    車頭發生碰撞，因自用小貨車轉彎，機車是直行，一般看到
    將發生碰撞會閃躲（指告訴人），而機車受損嚴重部位是在
    車頭右側，倒地後產生的擦痕則在車頭左側，研判機車撞擊
    前向左側閃躲，致機車右側車頭受撞擊，撞擊之後，機車往
    左傾倒，自用小貨車應該在轉彎時有甩尾，可能因此刮碰自
    用小貨車車身，致機車車頭左側面板留有自用小貨車車身之
    藍漆。於比對車輛時，其未告知被告不知何處發生碰撞。
(3)、自首情形紀錄表（即警卷第11頁「雲林縣警察局斗六分局道
    路交通事故肇事人自首情形紀錄表」，以下簡稱自首情形紀
    錄表）係其製作，其上所載報案時間晚間07時36分，是根據
    受理報案紀錄表（即警卷第12頁「斗六分局110 受理案件紀
    錄表」，以下簡稱受理報案紀錄表）填載。肇事時間會寫成
    晚間07時40分，是在機車行根據告訴人之陳述填載。自肇事
    地點至雲林路，直行距離約1100或1200公尺左右。雲林縣警
    察局斗六分局94年09月21日斗六警交字第0940011198號函所
    述中山路左轉明德路後行至雲林路口時，號誌燈轉為紅燈部
    分，係其接到法院函詢公文後，自行以時速40至50公里速度
    ，騎乘機車前往測量距離及觀察號誌變化所得結果，並非每
    部車自民生南路綠燈直行至雲林路口，雲林路口之號誌燈即
    呈紅燈，因每部車之速度不一。
６、道路交通事故調查報告表(一)(二)（見警卷第6 頁、第7 頁）。
    證明：本件車禍發生地點為雲林縣斗六市○○路與明德路口
    ，事故發生當時天候晴、暮光、路面乾燥無障礙物、視距良
    好，並無不能注意之情事。告訴人乙○○騎乘機車直行中山
    路至明德路口時，遭左轉之被告所駕自小貨車碰撞。
７、道路交通事故現場圖（含肇事經過摘要）（見警卷第8 頁）
    。證明：被告駕駛車號4889-HR 號自小貨車沿中山路南向北
    行駛內側車道欲左轉明德路至肇事地點，告訴人駕駛車號LH
    8-931 號機車沿中山路北向南行駛外側慢車道，至交岔路口
    中心線後之肇事地點，遭被告自用小貨車碰撞，被告自用小
    貨車之右前保險桿有擦痕，告訴人機車右前側車頭受損，告
    訴人受傷送醫。
８、自首情形紀錄表（見警卷第11頁）。證明：本案交通事故係
    斗六分局勤務中心轉報，處理人員到達事故地點時，自小貨
    車駕駛丙○○肇事後已逃逸，機車駕駛乙○○受傷送臺大醫
    院雲林分院就醫，經查該事故係由甲○○撥打00-0000000號
    電話，在晚間07時36分報案，警方到達醫院時機車駕駛乙○○稱肇事者丙○○肇事後逃逸（未救護傷者及未留姓名）。
９、受理案件紀錄表（見警卷第12頁）。證明：甲○○於晚上07
    時36分57秒，以0000000 號市內電話報案，由斗六分局警員
    詹明峰受理，報案內容為在本案案發地點發生車禍，有人受
    輕傷，肇事車輛車號4885-HR 號藍色小貨車已經逃逸，報案
    人與被害人在中山路615 號等候，請速派員處理。
１０、現場照片、被告之自用小貨車及告訴人之機車照片（見警卷
    第14頁至第22頁）。證明：肇事地點為交岔路口，路面留有
    刮地痕，天黑，有路燈照明；被告駕駛之自小貨車上之刮痕
    、及告訴人之機車受損情形。
、國立台灣大學醫學院附設醫院雲林分院診斷證明書（見警卷
    第13頁、偵查卷第13頁）。證明：告訴人受有左手掌擦傷（
    2 公分×1 公分）、左膝瘀傷（6 公分×7 公分）、右膝瘀
    傷、擦傷（6 公分×7 公分）、左踝擦傷（2 公分×3 公分
    ）、左側臀部挫傷（6 公分×6 公分）等傷害。於93年12月
    29日至該院接受治療後當日離院，又於93年12月31日至該院
    門診追蹤。
、雲林縣警察局斗六分局94年9 月21日斗六警交字第09400111
    98號函文及所附道路交通事故現場圖及肇事經過摘要（見審
    判卷第26頁至第27頁）。證明：(1)事故地點為斗六市○○路
    、明德路口，到場處理警員為戊○○。(2)事故現場圖及行經
    路口如所附圖示，依甲○○所稱追蹤被告駕駛貨車行經動線
    經過之路口，經警員戊○○測試結果計經過中山路、明德路
    口→明德路、民生南路口→明德路、公明路口→明德路橋下
    、雲林路口等。燈號變換情形：中山路於綠燈左轉明德路（
    南→西）行駛時，行至民生南路、公明路可綠燈通過，至明
    德路橋下雲林路口時燈號週期變換已轉為紅燈。
、中華電信股份有限公司臺灣中區電信分公司雲林營運處95年
    01月04日雲一業字第95CD100002號函文及所附通聯紀錄查詢
    系統1 紙。證明：上開報案電話（00-0000000）用戶名稱：
    「許錦雲」，申裝地址：雲林縣斗六市○○路615號。
、網路地圖（見審判卷第109 頁）。證明：本件肇事地點及附
    近道路之相關位置。
、被告於警詢之供述筆錄（見警卷第1 頁至第2 頁）。證明：
    被告向警方供稱：警方告知案發時地是其駕駛上開自用小貨
    車左轉經過案發路口，當時天候晴、路況正常、交通流量正
    常、視距良好、號誌為綠燈，其自中山路內側快車道左轉（
    南往西）明德路，被告空車從嘉義市住處出發，欲前往彰化
    縣員林鎮做生意，平時從事機車買賣生意。
、被告於檢察事務官、檢察官面前之供述筆錄（見偵查卷第7
    頁至第9 頁）、本院當庭勘驗檢察官訊問錄音光碟之勘驗筆
    錄（審判卷第53頁背面）。證明：被告向檢察事務官、檢察
    官供稱：其於案發時間駕車經過案發地點，但未碰撞告訴人
    。被告承認告訴人機車照後鏡所留之藍色漆痕係其自用小貨
    車上之藍漆，是車後的漆，不是車前的漆，是告訴人機車來
    撞其自用小貨車。
、被告於本院審判時之供述（見審判卷第100 頁、第103 頁至
    第108 頁）。證明：被告於審判中自承：其到案後，警方有
    對其自小貨車與告訴人之機車進行車痕比對。被告經營機車
    行從事機車買賣維修，平日駕駛上開自用小貨車至彰化縣員
    林鎮多家機車行載運機車返回住處機車行販賣，均由其自己
    運載機車買賣，未僱用他人，偶有販賣機車者載運機車至其
    機車行，惟大部分均由被告駕車前往運載機車，若其未駕車
    前往運載機車，其經營之機車行無法營運，案發當時是空車
    ，被告自嘉義市住宅出發，欲前往彰化縣員林鎮載運機車回
    嘉義市販賣，行經斗六市○○路左轉明德路，再左轉雲林路
    左轉至斗南鎮○○○路交流道北上，其行經中山路與明德路
    口之時未看時間，幾點不清楚。被告開立機車行已十幾年，
    案發當日所駕駛之自用小貨車是新車，車齡差不多1 年多而
    已。
、由上述證據資料相互核對印證，可以判斷，告訴人即證人乙○○所述肇事經過、案發現場狀況及事後報案情形，與現場
    目擊證人甲○○所述情節相符，其2 人所述車輛碰撞位置，
    亦與證人戊○○所述一致。證人丁○○所證告訴人、甲○○
    先後至其經營之機車行維修被撞機車、機車受損部位、及在
    機車行內以機車行之電話報案等事實，又與證人乙○○、證
    人甲○○、戊○○所述相合。其等證詞，復均有上開道路交
    通事故現場圖、調查報告表、自首情形紀錄表、受理案件紀
    錄表、現場照片、被告駕駛之自用小貨車照片、告訴人騎乘
    之機車照片、診斷證明書、雲林縣警察局斗六分局函文及所
    附現場圖、中華電信股份有限公司函文及所附通聯查詢系統
    、網路地圖等書證足資為憑，亦未見有何不符情理之處，告
    訴人即證人乙○○、證人甲○○、丁○○、戊○○與被告間
    ，彼此均不認識，亦無互為串證陷害被告之理。是上開證據
    資料之可信度極高。參酌被告又自承其於案發時間駕駛上開
    自用小貨車經過案發地點，更使告訴人即證人乙○○、證人
    甲○○、戊○○誤判被告自小貨車即為肇事車輛之可能性，
    不復存在。
、關於被告、辯護人爭執肇事時間非起訴書所載晚間07時40分
    一事，證人戊○○雖證稱係聽聞告訴人之陳述而記載，惟證
    人乙○○於審判中證述車禍發生時間是晚上07點多。是證人
    戊○○所記載之上開肇事時間，恐有些微誤會。依據受理案
    件紀錄表之記載，甲○○報案之時間是晚上07時36分57秒，
    顯然肇事時間是在報案時間之前，證人丁○○則證稱肇事地
    點牽車至其機車行不超過5 分鐘，其與證人乙○○亦均證稱
    乙○○至機車行後，至甲○○到達機車行之期間，相距逾5
    分鐘但不超過10分鐘，甲○○至機車行後，隨即打電話報案
    ，可見肇事後至甲○○打電話報案，間隔至多十餘分鐘，是
    依報案時間晚上07時36分往前推算，肇事時間應係在晚上07
    時25分左右，當時已經晚上，應可認定。被告於警詢、檢查
    事務官訊問時，均承認案發時間駕車經過案發地點，於檢察
    官訊問時，又供述其係於案發當日下午06、07時經過肇事地
    點，於本院準備程序時，被告又供承其於案發時間駕車經過
    案發地點，前後反覆，其所辯稱案發當日下午06、07時駕車
    經過案發地點云云，自無可取。
、被告、辯護人均認告訴人即證人乙○○之陳述乃片面之詞，
    肇事車輛車牌號碼及被告姓名，乙○○均聽聞自他人，屬傳
    聞證據，乙○○依此指認被告，無從作為被告犯罪之直接證
    據。惟由乙○○之陳述內容可見，其於偵查中即已明確指訴
    肇事車輛為藍色小貨車，並指認被告駕駛之自小貨車即為肇
    事車輛，其於碰撞前7 、8 公尺遠即看見肇事車輛，於審判
    中，其再次指認，並證稱當時有路燈，其看見肇事車輛正面
    ，肇事車輛係「藍色卡車」、「很乾淨」、「油漆顏色很亮
    」，核與警方提供之被告自用小貨車照片外觀相近，亦與被
    告於審判中供承該自用小貨車係新車，車齡僅1 年多之車況
    相符。另依據上開診斷證明書及乙○○之陳述內容可知，乙○○因車禍受有四肢擦、挫傷、瘀傷等皮肉之傷，尚無證據
    顯示其於車禍後出現意識不清之處，且其當時車速不快，被
    告自用小貨車於肇事時之車速，據證人甲○○之證述，是與
    乙○○之車速相當，被告自用小貨車於碰撞時又曾停頓，是
    乙○○確有足夠之時間、空間觀看肇事自用小貨車之外觀、
    車型等特徵，其記憶亦未因車禍受傷而受影響。顯然，乙○○指證被告自用小貨車乃憑其觀察記憶而來，其未曾陳述係
    因甲○○或他人告知被告自用小貨車之車牌號碼，始指證被
    告之自用小貨車為肇事車輛，至其於審判中證述被告駕車部
    分，也只是陳述上之方便爾。徵諸上開其餘證據資料，實難
    認乙○○之指證，僅係其片面之詞，亦難認其陳述係聽聞而
    來，而為附和性之陳述。被告、辯護人之上開說法，難以成
    立。至被告於偵審過程中，忽而辯稱是告訴人機車來撞其車
    ，忽而辯稱未發生踫撞，前後矛盾，更不足取。
、被告、辯護人對證人甲○○之證述，辯稱：(1)甲○○證述目
    擊事故地點旁道路正在施工，當時僅有發電機、機車引擎發
    動等聲音，與乙○○證述有打地基聲音不符；(2)又其闖紅燈
    追被告時已距被告車輛150 公尺遠，顯已經過一段時間，路
    口應有車流，甲○○顯難闖越紅燈追逐被告，其所言不符經
    驗法則；(3)再依上開斗六分局函文及現場圖，事故現場至雲
    林路僅距離1100公尺，縱使甲○○車速再快，亦不可能發生
    當時行經燈號是綠燈，而與戊○○測試是紅燈之結果不同，
    且雲林路燈號變換為紅燈時，被告車輛必定減速停等，甲○○不可能追不上，還要追至雲林路1 公里以後，始能看清被
    告車牌號碼，與經驗法則有違；肇事地點至雲林路只有1.5
    公里而已，被告車輛時速不可能達100 公里；甲○○亦不可
    能在時速100 公里之車速下，還能以手機記錄車牌號碼；(4)
    甲○○既看見被告車輛於事故發生時曾停頓一下，卻未看到
    告訴人如何倒地之說詞，亦有前後不一，並違經驗法則；(5)
    警卷第20頁所示機車照後鏡、及第21頁所示機車左前側車輪
    上方擋泥板（斜板）照片上雖有油漆痕跡，然第21頁照片所
    示機車擋泥板（斜板）位置高度，不會與貨車車身發生擦撞
    ，可以推論照後鏡上之油漆痕跡亦非被告貨車所造成。本院
    認為：
(1)、證人甲○○於審判時雖證稱肇事地點旁之道路施工僅有發電
    機、機車引擎等聲音，而未提及打地基聲響，惟其於偵查中
    ，已證述現場有修路打地基之聲音，打地基之聲音很大等語
    ，核與證人乙○○於審判中證述現場施工有打路聲音，聲響
    很大一節相符。是證人甲○○於偵查中之證述，自屬可信，
    其於審判中之證述，極可能係其記憶上之偶有疏漏，尚難據
    以論斷其於審判中之證述全不可採。
(2)、關於甲○○如何闖紅燈追逐被告車輛之事，證人甲○○已於
    審判中證述如上３(2)(3)所示，甚為清楚，其亦證述之所以追
    逐被告車輛之動機明確，其曾想到闖紅燈危險，惟因不願肇
    事逃逸之事再度於其面前發生，始闖紅燈追上前去，在這兩
    個意念並存之情況下，甲○○自會小心通過肇事路口。況如
    被告於警詢中所供，當時交通流量正常，可見車潮不大，甲○○又係在東往西之明德路交岔路口前停等紅燈，則在被告
    車輛駛離肇事路口約達150 公尺之遠，信離肇事當下已經過
    些許時間，甲○○面前路口該通過之車輛已差不多均駛離路
    口，是甲○○所證其前面路口並無車輛，是騎至路口中央時
    ，才差點與白色快車碰撞，惟白色快車緊急煞車而避過之情
    ，應屬真實。再者，甲○○亦證稱車禍發生後，附近旁人趨
    前看熱鬧，乙○○車後駛來之車輛均減速，核與常情相符，
    在乙○○行車方向之車輛均減速之情況下，甲○○既已避過
    該白色快車，要通過該交岔路口，並非難事，難認有何不符
    經驗法則之處。另被告於審判最末，自承其當時確自中山路
    南向北行至交岔路口左轉明德路，並沿明德路行經民生南路
    、公明路、雲林路後左轉雲林路，沿雲林路前行，左轉入斗
    南鎮，再上高速公路，與證人甲○○於審判中所證追逐被告
    自用小貨車之路線（明德路直行左轉雲林路）一致，並有網
    路地圖在卷可憑，若甲○○未闖紅燈，未追上被告自用小貨
    車達看清車牌號碼之程度，其如何知悉被告自用小貨車之行
    徑路線？被告、辯護人認甲○○顯難闖紅燈云云，當不足信
    。
(3)、關於被告肇事後直行明德路、雲林路是否有停等其間交岔路
    口所設紅燈之事，被告從未供明其曾於明德路或雲林路何處
    停等紅燈，是被告到底有無停等紅燈一事，既屬不明，辯護
    人又如何能設定甲○○於追逐被告車輛時，必須停等紅燈之
    事實？對上開斗六分局之函文及道路交通現場圖內容所示雲
    林路紅燈之事，證人戊○○業已證述雲林路之紅燈僅為其至
    現場測量距離並觀察號誌燈變化時，以時速40至50公里之車
    速行經該處所偶然觀察之結果，並非「明德路、民生南路」
    、「明德路、公明路」之交岔路口號誌燈為綠燈時，「明德
    路、雲林路」之交岔路口號誌燈必為紅燈，因每部車輛車速
    不同。既然如此，辯護人指不論甲○○之車速多快，「明德
    路、雲林路」交岔路口必然紅燈，被告車輛必定停等之事實
    ，即難謂有據。再者，依上開道路交通現場圖所示，僅肇事
    地點距離「明德路、雲林路」之交岔路口，即超過1,100 公
    尺，甲○○證述其左轉雲林路後，又追了被告車輛約1 公里
    多之路程（途經雲林路亦均是綠燈），才看清楚被告車輛之
    車牌號碼，看見車牌號碼之地點，距離肇事地點約3 、4 公
    里。是被告所辯距離僅1.5 公里，其車速不可能達時速100
    公里云云，亦屬無稽。又甲○○對於其何以記得車速一事，
    證述其當時有看機車車速表，所以知道機車車速，如前所述
    ，甲○○既已想到追車之危險性，其會觀看車速表以注意安
    全，自與情理相合，所證機車車速多寡，應屬可採。另甲○○於看清車牌號碼後，既達目的，自會減速，甚或停下，將
    車牌號碼記入手機，甚為正常，其當不至於不顧自己安全，
    在時速100 公里之車速下，仍掏手機又按手機按鍵記錄，辯
    護人指甲○○於時速100 公里之車速下，猶邊以手機記錄車
    號云云，應係過度解讀。
(4)、關於被告自用小貨車與告訴人機車之碰撞地點，甲○○於審
    判中確認係被告自用小貨車之車頭右側保險桿與機車車頭碰
    撞，核與乙○○之陳述內容一致。甲○○視力良好，並無近
    視，當時又有路燈照明，其所停等紅燈位置距離車輛碰撞地
    點約11公尺，相距不遠，且據其所證，被告自用小貨車、告
    訴人機車均係綠燈剛起步駛進交岔路口的第一輛車，則兩車
    發生碰撞之情形，信甲○○所見，相當清楚，核亦與戊○○
    所證被告自用小貨車車頭右側保險桿有新的刮痕、及照片所
    示被告自用小貨車車頭右前側保險桿有明顯擦撞痕跡，告訴
    人機車車頭面板中間及右側部位，有較面板左側明顯之破裂
    痕跡（如警卷第20頁第1 張照片所示）等情相符。至甲○○
    之所以未看見告訴人機車如何倒地，乃因被告自用小貨車當
    時是處於剛左轉之階段即發生碰撞（此由自用小貨車車頭右
    側保險桿碰撞機車車頭可以推斷），於碰撞瞬間，自用小貨
    車雖有停頓一下，惟又即完成左轉動作，是自用小貨車在隨
    即進行左轉動作之同時，其車身自因左轉而呈一定之弧度（
    即證人戊○○所稱之車輛甩尾），斯時，告訴人人車倒地之
    情狀，以被告直視目擊之角度，極可能為被告自用小貨車車
    身突然遮掩，致甲○○未看見。從而，甲○○未看見告訴人
    機車如何倒下，甚有可能，其證述無前後不一，或與經驗法
    則有違之處。辯護人上開辯護意旨，難以取信。
(5)、至於警卷第20頁下方機車照後鏡藍色漆刮痕、第21頁第1 張
    機車左前側（車輪上方）斜板藍色漆刮痕部分，證人戊○○
    雖證稱經比對後，被告自小貨車有四處新的刮痕，即警卷第
    16 頁 第2 張所示「右側前車輪擋泥板」、第17頁第1 張所
    示「右側後車輪擋泥板」、第2 張所示「水箱」、第18頁第
    1 張所示「右側車身」（戊○○當庭於警卷照片旁標示書寫
    各部位名稱）。惟「水箱」、「右後車輪擋泥板」上不似有
    藍色烤漆，是告訴人機車所新生之藍色漆刮痕不至於因碰撞
    該處而造成。至於「右前側車輪擋泥板」，經核對被告提出
    之自用小貨車照片所示車輛特徵後（見偵卷第38頁、第40頁
    ），認為該部位非戊○○所證之「右前側車輪擋泥板」，而
    係「右後車輪擋泥板後側之車體」，該部位乃突出於擋泥板
    ，於突出直角處，有1 明顯新穎之刮痕。對於該刮痕，戊○○證稱有可能係機車照後鏡高度所刮。本院比對相關照片及
    乙○○、戊○○之陳述，推論被告自用小貨車右前側保險桿
    於碰撞告訴人機車車頭右側面板後，因一定撞擊力量所產生
    之物理作用，致使機車略有往上擠壓之情事，造成機車車頭
    往上略為彈起，於機車往左傾倒之際，因被告自用小貨車於
    頓了一下之後，又即行駛，其車身因左轉前進之弧度，造成
    機車於倒地之前，車頭更貼近自用小貨車車身後半部位，致
    使機車左前側（車輪上方）斜板先行輕觸自用小貨車車身後
    半部某部位，殘留2 處藍色刮痕，而該碰觸之力道甚輕，碰
    觸之點甚淺，尚不足使機車車頭改變由右往左傾倒之勢，機
    車右側照後鏡烤漆部位，復於機車倒地時，與自用小貨車上
    開「右後車輪擋泥板後側之車體」突出部位碰觸，造成機車
    右側照後鏡烤漆部位，亦順勢留有自用小貨車車身藍色烤漆
    。雖上開機車所留之藍色漆刮痕無法明確比對出自被告自用
    小貨車之何部位，惟不能改變被告自用小貨車車身確有明顯
    新刮痕之事實，亦難以否定上開推論之存在。再審酌本案其
    餘證據資料，本院認定告訴人機車所發現之藍色漆刮痕，係
    因被告自用小貨車碰撞之結果所造成。此由被告於檢察官面
    前供承機車照後鏡之藍色漆痕是其自用小貨車上後面的漆，
    不是前面的漆等語，更可得明證。辯護人主張機車所留藍色
    漆刮痕與被告自用小貨車車身高度不符，不可能造成藍色漆
    刮痕云云，忽略被告重車碰撞告訴人機車後，體積、重量較
    輕之機車會往上彈起，及被告車輛有一定弧度前進之勢，致
    兩車仍可能發生輕微摩擦，告訴人機車上開部位因而留有被
    告車輛漆痕之情形，是辯護人之上開辯解，亦不足為被告有
    利之認定。
、按汽車駕駛時，駕駛人應注意車前狀況，並隨時採取必要之
    安全措施；又左轉彎時，應行至交岔路口中心處左轉，並不
    得占用來車道搶先左轉；轉彎車應讓直行車先行，但直行車
    尚未進入交岔路口，而轉彎車已達中心處開始轉彎時，直行
    車應讓轉彎車先行，道路交通安全規則第94條第3 項、第10
    2 條第1 項第4 款、第6 款分別定有明文。被告身為駕駛人
    ，自負有上開注意義務。本案告訴人機車刮地痕之起點已通
    過肇事路口之中心線，為證人乙○○、戊○○證述無誤，並
    有道路交通事故現場圖在卷可參，顯見乙○○騎乘機車已過
    路口中心線始發生碰撞而倒地，再參被告自用小貨車車頭右
    側保險桿碰撞告訴人機車車頭，顯然被告未行至交岔路口中
    心處，即占用來車道搶先左轉，亦可認告訴人機車已進入交
    岔路口直行，被告屬轉彎車，應讓轉彎車先行。被告左轉時
    ，未注意車前告訴人機車來車，亦未採取必要之煞避措施，
    亦屬明確。且依當時情況，天候晴、有路燈照明、路面雖略
    有不平但無障礙物、視距良好，別無不能注意之情事，被告
    竟疏於注意貿然左轉，碰撞告訴人機車，致告訴人倒地受傷
    ，被告顯有過失，且被告過失與告訴人所受傷害間，有相當
    因果關係。
、被告自用小貨車與告訴人機車碰撞時，發出極大聲響，雖現
    場路段施作打地基之吵雜聲，惟碰撞之聲響仍可清楚聽聞，
    此為乙○○、甲○○證述無訛，可見該碰撞之力道不輕，此
    由告訴人機車車頭面板嚴重凹損破裂、機車避震器亦凹陷彎
    曲等情事，亦可得明見。則被告於車內駕駛座上，必定知悉
    其車頭已與他車發生碰撞，並已預見受碰撞者，極可能因此
    受傷。再者，被告於碰撞之際，車身曾稍微停頓，惟仍繼續
    左轉並直行，且加快車速，甲○○騎乘機車在後苦苦追趕，
    機車速度已達時速100 公里，猶仍追趕不上；追至3 、4 公
    里後，始在被告後方看見自用小貨車之車牌號碼，亦經敘明
    如前，可見被告是以相當快之車速駛離現場，益足徵被告自
    知駕車肇事，但不下車查看，且為盡速逃離現場，避免可能
    帶來之責任，而加足馬力，往前急駛。由上論斷，被告肇事
    致人受傷後，是另起犯意，而駕車逃逸。
、綜上所述，本件事證明確，被告、辯護人所辯均不足為信，
    被告犯行堪以認定，自應依法論科。
三、論罪科刑之理由：
(一)、按刑法上所謂業務，係指個人基於其社會地位繼續反覆所執
    行之事務，包括主要業務及其附隨之準備工作與輔助事務在
    內，此項附隨之事務，並非漫無限制，必須與其主要業務有
    直接、密切之關係者，始可包含在業務概念中，而認其屬業
    務之範圍（最高法院89年度臺上字第8075號判例要旨參照）
    。被告經營機車行，以機車買賣為其主要業務，其平日均自
    行駕駛自用小貨車至彰化縣員林鎮購入機車，並載運機車返
    回其經營之機車行販售，事故發生時，被告正駕駛自用小貨
    車欲至彰化縣員林鎮之機車行載運機車返回其所經營之機車
    行販賣，被告若未駕駛自用小貨車載運機車回店裡販售，無
    法從事機車販售等情，為被告於審判中供述明確，故駕駛自
    用小貨車往返彰化縣員林鎮與被告經營之機車行間載運機車
    ，與被告從事機車買賣業務具有直接密切關係，其駕駛自用
    小貨車之行為，屬被告完成主要業務所附隨之準備工作與輔
    助事務之一部分，自應認被告於案發時地駕駛自用小貨車為
    其附隨業務。則被告所為，係犯刑法第284 條第2 項前段之
    業務過失傷害罪，及同法第185 條之4 之肇事致人逃逸罪。
    至告訴人所受之傷勢，尚無證據證明其已陷於無自救力之人
    ，本案當無刑法第294 條第1 項規定之適用，應予敘明。被
    告所犯上開2 罪間，犯意各別，罪名不同，應予分論併罰。
    起訴書認被告係犯刑法第284 條第1 項前段過失傷害罪部分
    ，公訴檢察官於本院審判時，當庭表明變更起訴法條為刑法
    第284 條第2 項前段之業務過失傷害罪，本院自毋庸再援引
    刑事訴訟法第300 條變更起訴法條之規定，併此指明。
(二)、本院審酌：被告駕駛車輛貿然搶先左轉，未禮讓已到達路口
    中心線之直行機車先行，復亦未注意車前狀況，採取必要之
    閃避措施以防免車禍發生，致碰撞告訴人機車，因而造成告
    訴人身體受有多處傷害，雖告訴人之傷勢非重，但被告過失
    情節非輕。被告於肇事後駕車加速逃逸，揚長而去，棄告訴
    人受傷倒地於不顧，且未採取任何補救措施，不僅彰顯被告
    用路觀念甚差，其心存僥倖，盡顧自己，對他人身體安全，
    亦無尊重之意，其肇事逃逸之主觀惡性甚重。被告犯後矢口
    否認犯行，面對相當明確之事證，被告仍飾詞辯解，編織「
    甲○○在警局說其係告訴人之同學」、「比對車輛時，警員
    說不知何處發生碰撞」等詞，強加該等說法於甲○○、戊○○身上，惟均遭其2 人否認，更足見被告為求卸責，毫無悔
    意。告訴人僅要求被告7,000 元之賠償金額，被告經營機車
    行，每月營業額達5 至8 萬元，每月獲利2 、3 萬元，其尚
    有不動產資產（此為被告於審判中自承），經濟狀況非不能
    負擔上開賠償金額，然被告卻一再以養家活口為藉口，拒絕
    賠償和解，告訴人於偵查中尚且退讓表示如被告確實無能為
    力，只要向告訴人道歉雙方即可和解，仍遭被告堅拒。被告
    一昧護己，對事實真相幾無體認之意，若不科處較重之刑度
    ，實難以矯正被告之偏差心態。告訴人於審判最末雖表示請
    本院給予被告緩刑之機會，惟被告於審判中堅稱其不能僱請
    司機載運機車，否則會不敷成本，則在被告之駕駛執照遭吊
    銷之前，顯然被告日後仍會持續駕駛車輛用路，以被告之用
    路觀念及肇事後選擇逃逸之惡性，復肇事後拒不承認錯誤之
    心態，本院尚難認被告日後無再犯之虞，緩刑之宣告可能危
    害日後之用路人，自不能宣告緩刑，並其他一切情狀，分別
    量處如主文所示之刑，並定其應執行之刑。
四、應適用之法條：
(一)、刑事訴訟法第299條第1項前段。
(二)、刑法第284 條第2 項前段、第185 條之4 、第51條第5 款。
(三)、罰金罰鍰提高標準條例第1 條前段。
中    華    民    國    95    年    3     月    24    日
                  刑事第一庭  審判長法  官  侯廷昌
                                    法  官  柯志民
                                    法  官  楊欣怡
以上正本證明與原本無異。
如不服本判決，應於判決送達後10日內，向本院提出上訴狀（須
附繕本）。
                                    書記官  馮善詮
中    華    民    國    95    年    3     月    27    日
附錄法條：
中華民國刑法第185條之4
駕駛動力交通工具肇事，致人死傷而逃逸者，處六月以上五年以
下有期徒刑。
中華民國刑法第284條
因過失傷害人者，處六月以下有期徒刑、拘役或五百元以下罰金
，致重傷者，處一年以下有期徒刑、拘役或五百元以下罰金。
從事業務之人，因業務上之過失傷害人者，處一年以下有期徒刑
、拘役或一千元以下罰金，致重傷者，處三年以下有期徒刑、拘
役或二千元以下罰金。


司法院資訊處製作；財團法人民間司法改革基金會備份。
